臺灣板橋地方法院刑事判決　　　　　　　　　　　　　九十三年度訴字第七九四號
　　公　訴　人　臺灣板橋地方法院檢察署檢察官
　　被　　　告　丙○○
　　選任辯護人　彭國能律師
右列被告因違反毒品危害防制條例案件，經檢察官提起公訴（九十三年度偵字第二０
二二號），本院判決如左：
    主  文
丙○○共同連續販賣第一級毒品，處有期徒刑拾年。扣案之第一級毒品海洛因壹包（
淨重零點壹陸公克）沒收銷燬；犯罪所得之財物新臺幣壹萬元沒收之，如全部或一部
不能沒收時，以其財產抵償之。
    事  實
一、丙○○與姓名年籍不詳綽號「小勇」之成年男子，共同基於販賣第一級毒品海洛
    因之概括犯意聯絡，由「小勇」負責提供海洛因，丙○○負責以門號為0000
    000000號之行動電話與乙○○聯絡，並自民國九十二年十二月中旬某日起
    ，連續在臺北縣板橋市○○路○段一七八號附近、臺北市○○區○○街與貴陽路
    口等處，以每包新臺幣（下同）一千元（起訴書載為五百元至八百元，或一千元
    至二千五百元不等，應予更正，理由後述）之價額，販賣海洛因予乙○○既遂十
    次。迄於九十三年一月十九日三時五十分許，丙○○承前販賣第一級毒品之概括
    犯意，在臺北縣板橋市○○路○段一七八號前，將裝有海洛因海洛因一包（淨重
    ○‧一六公克）之皮包交予乙○○，乙○○旋又將之轉交予假冒乙○○舅舅之員
    警甲○○，而在該皮包內查獲該包海洛因並予扣押而未遂。
二、案經臺北縣政府警察局土城分局報請臺灣板橋地方法院檢察署檢察官偵查起訴。
    理  由
一、訊據被告丙○○矢口否認有何販賣海洛因之犯行，並辯稱：九十三年一月十九日
    乙○○打電話給伊說要買毒品後，伊有叫乙○○直接與「小勇」聯繫。之後伊因
    為去找「小勇」買毒品，「小勇」拿一個皮包給伊，要伊轉交給乙○○，伊並不
    知道皮包內裝有一包海洛因云云。辯護人則為被告辯護稱：(一)被告在警、偵訊中
    供稱係主動交付海洛因予乙○○，惟經承辦員警到庭作證後確認係搜索得來，可
    知被告偵訊時之自白不盡屬實；(二)本案係由承辦員警利用乙○○以陷害教唆查獲
    之方式始行查獲；(三)本案查獲當時並無價款之交付，故應屬未遂犯，且被告僅係
    單純送貨，並無販賣第一級毒品營利之主觀意思。縱其知悉皮包內裝有海洛因，
    亦僅為幫助犯，而非共同正犯等語。經查：
    (一)右揭犯罪事實，業據證人乙○○於偵訊時陳稱：「（有無向丙○○買海洛因？
      ）有。我於九十二年十二月中旬到九十三年一月十八日每次均約在板市○○路
?    一帶交貨，一包自一仟元到二仟元五百元不等價錢買，我有時打電話給丙○○
 ?   ，有時他打他朋友小勇」等語明確（見偵字卷第四八頁），並於本院審理時具
      結稱：「（在你見到被告之前是否曾經與綽號小勇的人聯繫？）沒有。」「（
      你是直接與被告聯繫見面？）是。」「我跟被告說是否有朋友幫我拿藥，藥就
      是指海洛因。」「（有無聯絡到被告？）有，他說會幫我問看看。」「（你打
      被告的電話為何？）我只記得是○九五三（按被告自稱其行動電話門號為00
      00000000號，且僅供其個人使用）」等語，核與被告於本院審理時自
      稱乙○○於九十三年一月十九日當天曾打電話給伊要買海洛因等語（見本院九
      十三年九月六日審判筆錄第二八、二九頁）相互吻合（惟被告另辯稱其在電話
      中已請乙○○直接打電話給「小勇」，伊並未參與販毒云云，則與證人乙○○
      所證情節不符，究以何者可採，容待後述），且由證人乙○○所使用之000
      0000000號門號與被告所使用0000000000門號之通聯紀錄觀
      之，二人從九十二年十二月二日起即開始有密切而頻繁之聯繫，或係證人乙○○打給被告，或係被告打給證人乙○○，復參以證人乙○○及被告二人均表示
      彼此間並無仇恨（見偵字卷第八、十九頁），被告更表示：「我們會聯絡是因
      為我把他（按即乙○○）當作是我自己弟弟」（見本院九十三年九月六日審判
      筆錄第二七頁），是證人乙○○衡情應無設詞誣陷被告之理。此外，員警於查
      獲當日果然在被告所攜來之皮包內扣得海洛因一包，經將其送請法務部調查局
      鑑定後，亦確含第一級第六項毒品海洛因成分，淨重○．一六公克（空包裝重
      ○．二五公克），有該局鑑定通知書附卷可稽（偵字卷第六五頁），足證證人
      乙○○於偵訊時之證詞尚非子虛。又關於販賣之價額部分，證人乙○○固證稱
      係以一千元到二千五百元不等之價格向被告購買海洛因，惟因尚缺證據足證被
      告各次賣出之價額分別為何，基於有利於被告之考量，並本於自由心證，而認
      定其係以每包一千元之價格予乙○○。至於扣案之海洛因一包，究係被告主動
      交付，抑或員警搜索扣得乙節，經證人即查獲當時在場之承辦員警甲○○於本
      院審理時具結證稱：當時係被告先將皮包交給乙○○，因為乙○○找不到海洛
      因，伊始接手過來找，並在皮包夾層內找到一包海洛因，當時是先找到海洛因
      ，之後才叫被告簽自願受搜索同意書，且並未另外對被告之身體進行搜索等語
      ，核與證人乙○○於本院審理時證述情節，以及被告於本院審理時所自述之經
      過均相符合，從而該承辦員警於被告簽署自願受搜索同意書之過程雖未盡符合
      「同意搜索」之法定流程，然該皮包既係被告自願交與乙○○，之後再由乙○○轉交甲○○警員，且被告始終在場並未表示反對之意，應認甲○○警員於取
      得該內含海洛因之皮包之際，主觀上並無刻意違背法定程序之意圖，且違背法
      定程序之情節及對被告權益之侵害均屬輕微，其取得該項證據縱略有違背法定
      程序，參酌人權保障及公共利益均衡維護之原則，因認此項證據依據刑事訴訟
      法第一百五十八條之四，仍具有證據能力，附此說明。
    (二)被告雖辯稱：乙○○打電話給伊說要買毒品時，伊有叫乙○○直接與「小勇」
      聯繫。之後伊因為去找「小勇」買毒品，「小勇」拿一個皮包給伊，要伊轉交
      給乙○○，伊並不知道皮包內裝有一包海洛因云云。惟證人乙○○於本院審理
 ?? 時已具結證稱：「（在你見到被告之前是否曾經與綽號小勇的人聯繫？）沒有
      。」（見九十三年九月六日審判筆錄第十七頁），並證稱：「我到分局外面公
      共電話打電話叫被告出來」「在分局打公共電話外，在四川路是用甲○○的手
      機打電話給被告，是打被告的手機」（見九十三年九月六日審判筆錄第二三、
      二六頁），核與被告於本院準備期日時自稱：「乙○○用手機（但不是他原先
      使用的手機）打電話給我，要約在文化路上，當天大約凌晨二點多打給我．．
      ．後來在路上時，電話又響了一次，這次是乙○○打電話給我，他問我到那裡
      ，我跟他說我人已經在文化路上，我說你們怎麼沒有在文化路上，他跟說現在
      人在四川路，要我過去四川路找他」等語（本院九十三年五月十九日準備程序
      筆錄第四頁）大致相符，倘證人乙○○於第一次打電話予被告之後，即依被告
      之指示直接聯絡「小勇」，之後為何又頻頻打電話給被告，並且還與被告約定
      見面之地點？而被告倘真不知情皮包內所裝何物，又何以會在深夜時分自臺北
      市○○路住處專程前往臺北縣板橋市○○路查獲地點與證人乙○○見面？況且
      被告於本院審理時自承其知悉「小勇」有在販賣海洛因（見九十三年九月六日
      審判筆錄第二八頁），又自稱：「我有叫他（按指乙○○）與小勇聯繫」「（
      聯繫完之後為何是你去拿東西交給乙○○？）我去找小勇買毒品，小勇拿一個
      皮夾給我，說是一個小朋友（按即乙○○之綽號）忘了放在他那裡，我就把它
      有在販賣海洛因，又知道乙○○要買海洛因，然後又在與乙○○電話聯繫之後
      ，向「小勇」拿一個「要交給小朋友（即乙○○）的皮包」給乙○○，衡情應
      已知悉所交付者究為何物，況其於偵訊時亦自稱：「是『小勇』在淩晨二時許
      打電話給我，要我去板市○○路拿『海洛因』交給乙○○，我在凌晨三時五十
???分在板市○○路○段一七八號前交海洛因給乙○○」（偵字卷第四七頁反面）
      ，足證其確實知情。此外，被告於本院準備期日時係稱：「皮包是小勇叫我交
      給他們的，中途我還有到四川路一段一六九號樓下，小勇就下樓拿那個皮包給
      我」（見九十三年五月十九日審判筆錄第四頁），惟於審理時卻稱：「（你跟
      小勇拿的地點為何？）地點在華江橋那邊」（見九十三年九月六日審判筆錄第
      二九頁），其就此收受皮包之重要事實前後供述亦有齟齬，另外被告騎機車到
      現場一直到熄火有五分鐘之久，且員警係先熄火然後再找東西乙節，業據證人
      乙○○於本院審理時證述明確（見九十三年九月六日審判筆錄第二一頁），而
      被告對此證言亦無異議，倘其僅係單純代為轉交物品，又豈會在深夜時分在該
      處逗留達五分鐘之久？凡此益徵其辯稱並不知悉皮包內裝有何物云云，並不可
      信。至於被告與「小勇」間究係共同正犯或幫助犯之關係乙節，綜上所述，並
      參酌被告於警詢時供稱：「乙○○他打電話給我，我都直接叫他給小勇聯繫」
      （見偵字卷第九頁），可知被告與「小勇」過從甚密，而證人乙○○既證稱之
      前曾向被告購買海洛因十次（不含最後遭查獲之該次），並自九十二年十二月
      起即與被告聯繫頻繁，顯均係與被告聯繫買毒品之事宜，故被告與「小勇」之
      間顯有犯意聯絡及行為分擔，辯護人主張被告應僅屬幫助犯云云，亦無可採。
    (三)按被告以外之人於檢察事務官、司法警察官或司法警察調查中所為之陳述，與
      審判中不符時，其先前之陳述具有較可信之特別情況，且為證明犯罪事實存否
      所必要者，得為證據，刑事訴訟法第一百五十九條之二定有明文。經查：證人
      乙○○於本院審理時固證稱：「（這個現場是如何約定？）是警察叫我約的。
      」「（你如何約？）當時我在分局，警察帶我到分局外面公共電話打電話叫被
      告出來。」「（你如何叫被告出來？）打電話約被告出來，都是警察叫我講的
      ，警察叫我跟被告說是否有朋友幫我拿藥，藥就是指海洛因。」「（有無聯絡
      到被告？）有，他說會幫我問看看。」「（地點有無講？）地點是我約的，警
      察叫我與被告約在板橋四川路。」「（你被查獲之前是否就有跟被告約定要見
      面？）沒有。是抓到後警察跟我談條件我才約被告出來。」等語，惟其於警詢
      時則稱：「我於民國九十三年一月十八日十六時許我打電話要跟她買毒品海洛
      因新臺幣一千元」（偵字卷第十七至十八頁）、「我在被警方查獲之前，民國
      九十三年一月十八日十六時許，撥打行動電話0000000000，已經跟
      小萍姐（按即被告）事先聯絡好，在民國九十三年一月十九日三時三十分要在
      板橋市○○路○段誠泰銀行見面。警方查獲我時，是我主動告知警方，我要與
      小萍姐見面的時間、地點帶同警方前往」（偵字卷第十九至二○頁），前後供
      述並不相符，惟經檢察官於本院審理時詰問證人即查獲乙○○犯竊盜案之員警
      丁○○後，其已具結證稱：「當天我們先查獲機車竊盜，在竊嫌（按指乙○○
      ）身上又查獲有針筒及安非他命吸食器他供稱有吸食毒品，我們就問他跟誰買
      ，他說與林小姐（按即被告）有約在板橋，我們就所約的地點去埋伏」（見九
      十三年八月五日審判筆錄第五、六頁）等語，而被告對此部分之證言亦無異議
      （見同筆錄第十二頁），因認證人乙○○於警詢時所言尚非全然無稽。況且，
      縱然此等證言因屬傳聞證據而無證據能力，被告前曾販賣海洛因十次予乙○○
      ，業經認定如前，且本次查獲時亦有海洛因一包扣案，參以被告於深夜時分專
      程攜帶毒品從臺北市○○路住處趕往臺北縣板橋市○○路交付毒品，與前幾次
      因販賣而交付毒品之地點亦有地緣上之相似處，復無任何證據足以證明本件確
      係出於陷害教唆，因認被告原本即存有與「小勇」共同販賣第一級毒品海洛因
      之概括犯意，而非係因乙○○向其購買毒品而誘發此意，自與「陷害教唆」有
      間，故辯護人辯稱最末次係遭警以陷害教唆之方式始行查獲，容有誤會。
    (四)綜上所述，被告確有多次販賣第一級毒品海洛因予乙○○之行為，其上開辯解
      無非係畏罪卸責之詞，委無可採。本案事證明確，被告犯行堪以認定。
二、查毒品危害防制條例於九十二年七月九日經總統令公布修正全文，並於被告行為
    後之九十三年一月九日施行，毒品危害防制條例第四條增訂製造、運輸、販賣第
    四級毒品者之刑事處罰，原第四項、第五項則順延移列第五項、第六項，惟關於
    販賣第一級毒品之刑罰規定，不論條次、犯罪構成要件、法定刑度均無變更，同
    法第十八條第一項前段關於沒收銷燬查獲毒品之規定，修正明定為查獲之第一、
    二級毒品沒收銷燬之，比較新舊法結果，修正後之新法於被告無何不利，依刑法
    第二條第一項前段規定，本件販賣第一級毒品犯行應適用裁判時之新法即修正後
    之毒品危害防制條例處罰，本判決所稱之毒品危害防制條例均指修正後之新法而
    言，合先敘明。核被告於九十二年十二月中旬某日起至九十三年一月十九日三時
    五十分許為警查獲前之期間內，販賣海洛因予乙○○十次所為，係犯同條例第四
    條第一項之販賣第一級毒品既遂罪；而乙○○於九十三年一月十九日第十一次偽
    稱欲購買海洛因，雖無實際購買之真意，但被告既有販賣之故意，且依約前往交
    付海洛因，即已著手實施販賣海洛因之行為，惟乙○○本次原無買受之真意，其
    虛與被告買賣，意在協助警察辦案，事實上彼此間並不能真正完成買賣海洛因之
    行為，是被告此部分犯行，核係犯同條第六項、第一項之販賣第一級毒品未遂罪
    ，公訴人未就此部分犯行認定成立販賣第一級毒品未遂罪，容有未洽。其與「小
    勇」間就販賣第一級毒品罪，互有犯意聯絡而推由被告實施販賣第一級毒品之行
    為，為共同正犯。又其持有第一級毒品海洛因之低度行為，為販賣之高度行為所
    吸收，不另論罪。被告先後十一次販賣海洛因（包含一次販賣未遂）之犯行，時
    間緊接，所犯又係構成犯罪要件相同之罪名，顯係基於概括犯意為之，為連續犯
    ，應依刑法第五十六條之規定，就情節較重之販賣第一級毒品既遂犯行論以一罪
    ，公訴人雖亦論以連續犯，但未認定其次數，稍有未洽。再查被告所犯上開罪名
    其法定刑為死刑或無期徒刑，依刑法第六十四條第一項及第六十五條第一項規定
    ，均不得加重，故本案被告所為雖屬連續犯，但仍不另加重其刑。末查被告販賣
    海洛因毒品於第三人，行為固無足取，然其販賣之數量非鉅、次數亦非頻繁，且
    僅販賣予一人，且核算其售價，尚無圖得鉅額利益，觀其犯罪情節尚輕微，其因
    一時失慮致肇犯行，而所犯本罪法定本刑死刑或無期徒刑，與其犯罪情節相較，
    實屬情輕法重，揆其前開犯罪情狀客觀上足以引起一般同情，顯有堪資憫恕之處
    ，本院認即令處以法定最低刑度猶嫌過重，爰依刑法第五十九條規定酌減其刑，
    故死刑減為無期徒刑或十五年以下十二年以上有期徒刑，無期徒刑則減為七年以
    上有期徒刑。爰審酌被告之品行、智識程度、犯罪之手段、非法販賣海洛因予他
    人，足以戕害他人身心健康，且對社會治安危害至鉅，惟念其所販賣之次數及數
    量非鉅，情節非屬深重，以及被告犯罪後之態度等一切情狀，量處如主文所示之
    刑，以資懲儆。扣案海洛因一包（淨重○．一六公克）係第一級毒品，爰依毒品
    危害防制條例第十八條第一項前段沒收銷燬；另被告共販賣海洛因予乙○○十次
    （第十一次因無所得，故不予記入），每次以一千元之價格出售，故其因犯本罪
    所得之財物共一萬元（即一○○○×一○＝一○○○○），雖未扣案，亦應依同
    條例第十九條第一項規定宣告沒收之，如全部或一部不能沒收時應以其財產抵償
    之。此外，供被告聯繫販賣毒品犯罪所用之行動電話（門號為00000000
    00號），雖為被告所使用，惟因係被告之朋友呂芳億所申辦，另於本院審理時
    所扣案（見本院九十三年九月六日審判筆錄第七、十四頁）之皮包一個，雖係供
    被告夾帶放置海洛因以販賣之物，惟查被告始終辯稱該皮包乃「小勇」要交給乙○○之物，並非伊所有，上開二物因均無其他證據足證係被告所有之物，且公訴
    人亦未請求沒收之，爰不對之諭知沒收，附此說明。
據上論斷，應依刑事訴訟法第二百九十九條第一項前段，修正後毒品危害防制條例第
四條第一項、第十八條第一項前段、第十九條第一項，刑法第十一條前段、第二條第
一項前段、第二十八條、第五十六條、第五十九條，判決如主文。
本案經檢察官程秀蘭到庭執行職務。
中　　　華　　　民　　　國　　九十三　　年　　　九　　　月　　 二十 　　日
                          臺灣板橋地方法院刑事第十四庭
                              審判長法  官  趙  義  德
                                    法?官  張  江  澤
                                    法?官  楊  明  佳
右正本證明與原本無異。
如不服本判決，應於判決送達後十日內向本院提出上訴狀（應附繕本），上訴於臺灣
高等法院。
                                    書記官  黃  炎  煌
中　　　華　　　民　　　國　　九十三　　年　　　九　　　月　　二十二　　日
附錄法條：
毒品危害防制條例第四條
製造、運輸、販賣第一級毒品者，處死刑或無期徒刑；處無期徒刑者，得併科新臺幣
一千萬元以下罰金。
製造、運輸、販賣第二級毒品者，處無期徒刑或七年以上有期徒刑，得併科新臺幣七
百萬元以下罰金。
製造、運輸、販賣第三級毒品者，處五年以上有期徒刑，得併科新臺幣五百萬元以下
罰金。
製造、運輸、販賣第四級毒品者，處三年以上十年以下有期徒刑，得併科新臺幣三百
萬元以下罰金。
製造、運輸、販賣專供製造或施用毒品之器具者，處一年以上七年以下有期徒刑，得
併科新臺幣一百萬元以下罰金。
前五項之未遂犯罰之。
